【裁判字號】    97,易,1642
【裁判日期】    970429
【裁判案由】    賭博
【裁判全文】
臺灣臺中地方法院刑事判決              97年度易字第1471號
公  訴  人  臺灣臺中地方法院檢察署檢察官
被      告  彭燕宏
            甲○○
上列被告因賭博等案件，經檢察官提起公訴（96年度偵字第2582
0號），並經檢察官就被告甲○○部分追加起訴（96年度偵字第2
8550號），本院判決如下：
    主    文
彭燕宏共同違反未依電子遊戲場業管理條例規定辦理營利事業登
記，不得經營電子遊戲場業之規定，處有期徒刑肆月，如易科罰
金，以新臺幣壹仟元折算壹日。扣案如附表一所示之物，均沒收
。
甲○○共同違反未依電子遊戲場業管理條例規定辦理營利事業登
記，不得經營電子遊戲場業之規定，處拘役拾日，如易科罰金
，以新臺幣壹仟元折算壹日；扣案如附表一所示之物，均沒收。
又共同違反未依電子遊戲場業管理條例規定辦理營利事業登記，
不得經營電子遊戲場業之規定，處拘役拾日，如易科罰金，以
新臺幣壹仟元折算壹日；扣案如附表二所示之物，均沒收。應執
行拘役肆拾日；扣案如附表一、二所示之物，均沒收。
    犯罪事實
一、彭燕宏、甲○○均明知未依電子遊戲場業管理條例辦理營利
    事業登記者，不得經營電子遊戲場業，竟共同基於違反電子
    遊戲場業管理條例及賭博之犯意聯絡，未經主管機關許可，
    自民國96年10月中旬某日起，在臺中縣大雅鄉○○○路127
    號彭燕宏所經營之「界揚便利商店」公眾得出入之場所內，
    擺設「元寶列車」2台、「世界杯彈珠台」1台、「海洋世界
    」2台等共5台電子遊戲機，並雇用同有犯意聯絡之甲○○擔
    任上開商店之店員，負責櫃台收銀及上開電子遊戲機具之洗
    分兌換商品等工作，共同利用上開電子遊戲機具不確定之輸
    贏機率，與不特定之賭客賭博財物並經營電子遊戲場業，其
    賭博方式乃賭客以新臺幣（下同）10元硬幣向彭燕宏本人或
    甲○○兌換1枚代幣後，再至前開電子遊戲機押注，押中可
    得倍數不等之分數，不玩時，可依所得之分數，向彭燕宏或
    甲○○兌換店內等值商品，如未押中則賭客兌換代幣所付之
    現金悉數由彭燕宏取得。嗣於96年10月22日14時10分許，為
    警持搜索票，在上址查獲，並扣得如附表一所示之物。
二、甲○○於上開案件被查獲後，復另行起意，其明知未依電子
    遊戲場業管理條例辦理營利事業登記者，不得經營電子遊戲
    場業，竟與彭燕宏共同基於違反電子遊戲場業管理條例及賭
    博之犯意聯絡（彭燕宏部分由臺灣臺中地方法院檢察署檢察
    官偵辦中），未經主管機關許可，由彭燕宏於上開案件被查
    獲後（即96年10月22日）之某日，在臺中縣大雅鄉○○○路
    127號彭燕宏所經營之「界揚便利商店」公眾得出入之場所
    內，擺設「神秘樂園」、「魔法球」、「大舞台」、「世界
    杯足球」、「海洋世界」、「快樂球」、「ＫＫ猩」、「
    Nayigator」各1台等共8台電子遊戲機，並雇用同有犯意聯
    絡之甲○○擔任上開商店之店員，負責櫃台收銀及上開電子
    遊戲機具之洗分兌換商品等工作，共同利用上開電子遊戲機
    具不確定之輸贏機率，與不特定之賭客賭博財物並經營電子
    遊戲場業，其賭博方式乃賭客以新臺幣（下同）10元硬幣向
    彭燕宏本人或甲○○兌換1枚代幣後，再至前開電子遊戲機
    押注，押中可得倍數不等之分數，不玩時，可依所得之分數
    ，向彭燕宏或甲○○兌換店內等值商品（起訴書誤載為現金
    ），如未押中則賭客兌換代幣所付之現金悉數由彭燕宏取得
    。嗣於96年11月28日10時20分許，為警持搜索票，在上址查
    獲，並扣得如附表二所示之物。
三、案經臺中縣警察局豐原分局移送臺灣臺中地方法院檢察署檢
    察官偵查起訴。
    理    由
壹、證據能力：
    被告以外之人於審判外之言詞或書面陳述，除法律有規定者
    外，不得作為證據，刑事訴訟法第159條第1項固定有明文。
    惟被告以外之人於審判外之陳述，雖不符同法第159條之1至
    之4規定，而經當事人於審判程序同意作為證據，法院審酌
    該言詞陳述或書面陳述作成時之情況，認為適當者，亦得為
    證據。又當事人、代理人或辯護人於法院調查證據時，知有
    第159條第1項不得為證據之情形，而未於言詞辯論終結前聲
    明異議者，視為有前項之同意，此據同法第159條之5規定甚
    明。查證人彭燕宏於警詢及偵查中之陳述，固屬被告以外之
    人於審判外之陳述，然被告已陳明就此證據能力問題無意見
    ，且本院認為以之作為本案之證據核屬適當，是依刑事訴訟
    法第159條之5第1項之規定，自得為證據。
貳、犯罪事實所憑之證據及理由：
一、上開犯罪事實一部分，業據被告彭燕宏、甲○○於本院審理
    時坦承不諱，上開犯罪事實二部分，業據被告甲○○於本院
    審理時坦承不諱，核與證人即共犯彭燕宏於警詢及偵查中供
    述之情節相符，並有扣案如附表一、二所示之物可資佐證，
    足認被告之自白與事實相符，應堪採信。本件事證明確，被
    告犯行堪以認定。
二、按電子遊戲場業管理條例於89年2月3日經總統公布施行，該
    條例第1條明示「為管理電子遊戲場業，並維護社會安寧、
    善良風俗、公共安全及國民身心健康，特制定本條例。」是
    該條例立法目的之一即在於管理電子遊戲場業；而所謂電子
    遊戲場業，依該條例第3條規定，係指設置電子遊戲機供不
    特定人益智娛樂之營利事業。所謂電子遊戲場「業」，指「
    業務」而言。而刑法上所謂業務，係以事實上執行業務者為
    標準，指以反覆同種類之行為為目的之社會的活動而言；執
    行此項業務，縱令欠缺形式上之條件，仍無礙於業務之性質
    。因此不論該事業是否「專營」電子遊戲場業，亦不問經營
    是否需達「一定之規模」，即使於原本所營事業外，兼營電
    子遊戲場業，或所經營之電子遊戲場不具相當之規模，亦無
    礙於電子遊戲場業管理條例相關規定之適用。故商業登記法
    第4條所規定之小規模商業，縱得免依該法申請商業登記，
    但如未依電子遊戲場業管理條例辦理營利事業登記，仍不得
    經營電子遊戲場業，自不待言。否則，業主為逃避該條例之
    規範、處罰，儘可以「兼營」或「小規模」等經營方式為之
    ，將出現管理及規範上之漏洞，反而無法有效達成立法之目
    的，亦與電子遊戲場業管理條例之立法意旨有違（最高法院
    90年台非字第276號判例要旨參照）。是被告未依電子遊戲
    場業管理條例規定辦理營利事業登記，即於前揭時、地擺設
    電子遊戲機具，供人賭博以營利，即屬經營電子遊戲場業管
    理條例所指之電子遊戲場業。核被告彭燕宏、甲○○所為，
    均係違反電子遊戲場業管理條例第15條之未經辦理營利事業
    登記而擅自經營電子遊戲場業之規定，應依同條例第22條之
    規定論處；其利用所擺設之電子遊戲機具作為電動賭博機具
    ，與不特定之賭客賭博財物，均係犯刑法第266條第1項前段
    之在公眾得出入之場所賭博財物罪。被告彭燕宏、甲○○間
    就上開犯罪間，有犯意聯絡及行為分擔，為共同正犯。次按
    刑事法若干犯罪行為態樣，本質上原具有反覆、延續實行之
    特徵，立法時既予特別歸類，定為犯罪構成要件之行為要素
    ，則行為人基於概括之犯意，在密切接近之一定時、地持續
    實行之複次行為，倘依社會通念，於客觀上認為符合一個反
    覆、延續性之行為觀念者，於刑法評價上，即應僅成立一罪
    。學理上所稱「集合犯」之職業性、營業性或收集性等具有
    重複特質之犯罪均屬之，例如經營、從事業務、收集、販賣
    、製造、散布等行為概念者是（最高法院95年度台上字第
    4686號刑事判決意旨參照）。準此，被告2人違反電子遊戲
    場業管理條例第22條及刑法第266條第1項前段之規定，而經
    營電子遊戲場業及賭博之行為，既含有多次性與反覆性，則
    其在同一時期內多次、反覆經營上述事業，應屬集合犯，而
    論以一罪。又被告所犯上開2罪，係同一經營電子遊戲場而
    賭博之行為所致，為一行為觸犯數罪名之情形，為想像競合
    犯，應依刑法第55條之規定，從一重之電子遊戲場業管理條
    例第22條之規定處斷。公訴意旨雖未論及電子遊戲場業管理
    條例第22條之罪，惟此部分與前開賭博罪部分有想像競合之
    裁判上一罪關係，本院自得併予審理。被告甲○○所犯上開
    2 罪間，犯意各別，行為互殊，應予分論併罰。爰審酌被告
    彭燕宏已有多次違反電子遊戲場業管理條例及賭博之前科，
    素行不佳，有臺灣高等法院被告前案紀錄表在卷可稽，其不
    以正當方法賺取金錢，竟一再藉由賭博方式獲利，並於公眾
    得出入之場所賭博財物，對社會風氣之危害非輕，被告甲○
    ○則無任何前科，素行良好，有臺灣高等法院被告前案紀錄
    表在卷可稽，且僅係店員，違法擺設之電子遊戲機數量、規
    模不大，目的僅係圖取小利，及犯罪後坦承犯行，態度尚稱
    良好等一切情狀，分別量處如主文所示之刑，被告甲○○並
    定應執行之刑，並均諭知易科罰金之折算標準。扣案如附表
    一編號(一)、(二)及附表二編號(一)、(二)所列之物，為當場賭博之
    器具，應依刑法第266條第2項之規定宣告沒收；扣案如附表
    一編號(三)、(四)所列之物，為被告彭燕宏所有並供犯罪所用之
    物，業據其供承在卷，爰依刑法第38條第1項第2款之規定，
    併予宣告沒收。至於扣案之卡片9張、打卡片1張與本案無涉
    ，不得併予宣告沒收，附此敘明。
三、公訴意旨及追加起訴意旨另以：被告彭燕宏、甲○○前開所
    為另涉犯刑法268條前、後段之意圖營利供給賭博場所與聚
    眾賭博罪云云。惟按供給賭博場所、聚眾賭博罪之成立，行
    為人須有意圖營利之犯意始克成立，而所謂意圖營利，係指
    藉以賺取經濟上之利益，即俗稱之抽頭而言，苟行為人賭博
    之目的係圖藉贏得財物，則非此所謂之意圖營利。另按在店
    家擺設電動賭博機具供人投幣玩樂，縱依該機器之設計結構
    ，店家之勝率較高，惟其輸贏之或然率仍屬不確定，其性質
    係以該機器代替自己，與人在公眾得出入之場所賭博，與意
    圖營利供給賭博場所或聚眾賭博，由他人賭博不同，且擺設
    電動賭博機具供人玩樂，店家仍係憑偶然之事實以決定財物
    之得喪，並無何從中抽取金錢圖利之情形，與刑法第268條
    意圖營利之要件尚屬有間，是被告彭燕宏雖在上址「界揚便
    利商店」之公眾得出入之場所，擺設電動遊戲機，並以該電
    動遊戲機充作電動賭博機具，係以該機器代替被告等人，與
    人在公眾得出入之場所賭博，與意圖營利供給賭博場所或聚
    眾賭博罪，由他人賭博不同，應與刑法第268條構成要件不
    符，自難以此相繩，惟公訴人認此部分與前開論罪科刑部分
    ，有想像競合之裁判上一罪關係，爰不另為無罪之諭知。
據上論斷，應依刑事訴訟法第299條第1項前段，電子遊戲場業管
理條例第22條，刑法第11條前段、第28條、第266條第1項前段、
第2項、第55條、第51條第6款、第41條第1項前段、第38條第1項
第2款，刑法施行法第1之1條，判決如主文。
中    華    民    國    97    年    4     月    29    日
                  刑事第十六庭  法  官  楊文廣
上正本證明與原本無異。
如不服本判決，應於收受送達後10日內向本院提出上訴書狀（應
敘述具體理由並附繕本）。
上訴書狀如未敘述理由，應於上訴期間屆滿後20日內補提理由書
於本院。
                                書記官  葉泰濃
中    華    民    國    97    年    4     月    29    日
附表一：
  (一)電子遊戲機「元寶列車」2台、「世界杯彈珠台」1台、「海
    洋世界」2台（內含IC板共5塊）。
  (二)代幣共2790枚。
  (三)帳冊7張。
  (四)暗語1張。
附表二：
  (一)電子遊戲機「神秘樂園」、「魔法球」、「大舞台」、「世
    界杯足球」、「海洋世界」、「快樂球」、「ＫＫ猩」、「
    Nayigator」各1台（內含IC板共8塊）。
  (二)代幣共5432枚。
附錄論罪科刑法條
刑法第266條第1項：
在公共場所或公眾得出入之場所賭博財物者，處 1 千元以下罰金
。但以供人暫時娛樂之物為賭者，不在此限。
電子遊戲場業管理條例第22條：
違反第 15 條規定者，處行為人 1 年以下有期徒刑、拘役或科或
併科新台幣50萬元以上250 萬元以下罰金。


司法院資訊處製作；財團法人民間司法改革基金會備份。
